【裁判字號】    98,交訴,36
【裁判日期】    980608
【裁判案由】    公共危險等
【裁判全文】
臺灣嘉義地方法院刑事判決              98年度交訴字第36號
公  訴  人  臺灣嘉義地方法院檢察署檢察官
被      告  乙○○
上列被告因公共危險等案件，經檢察官提起公訴（98年度偵字第
3132號），嗣於本院準備程序進行中，被告就被訴事實為有罪之
陳述，經本院合議庭裁定由受命法官獨任進行簡式審判程序，判
決如下：
    主  文
乙○○犯不能安全駕駛動力交通工具罪，處有期徒刑貳月；又犯
過失傷害罪，處有期徒刑伍月；又犯肇事致人傷害逃逸罪，處有
期徒刑捌月。應執行有期徒刑壹年。
    犯 罪 事 實
一、乙○○於民國98年4月7日晚上10時許，在嘉義縣番路鄉江西
    村之快樂歌友會店內，飲酒後，知悉其已精神狀況不佳反應
    較慢，無法為安全駕駛，竟仍駕駛車牌號碼7101-LU號自用
    小客車，從上揭地點出發，沿嘉義縣番路鄉縣道嘉159甲線
    公路由西向東直行，往嘉義縣番路鄉半天岩方向行駛，嗣於
    同日晚上10時許，駕車行經同路段10.9公里處，本應注意駕
    駛人飲用酒類後，其吐氣所含酒精濃度超過每公升0.25毫克
    即不得駕車，且汽車行駛時，在劃有快慢車道分隔線之道路
    行駛，除起駛、準備轉彎、準備停車或臨時停車，不得行駛
    慢車道，又在同一車道行駛時，除擬超越前車外，後車與前
    車之間應保持隨時可以煞停之距離，並應注意車前狀況，隨
    時採取必要之安全措施，而依當時情形，天候晴、夜間有照
    明光線、路面鋪裝柏油且乾燥無缺陷、無障礙物、視距良好
    等情況，又無不能注意之情事，竟疏於注意及此，貿然於酒
    後駕車行駛慢車道自後追撞道路正前方，沿同路段亦自西往
    東方向行駛，依道路標線行駛於機車優先道，由甲○○所騎
    乘之車牌號碼BU9-590號機車，致甲○○人車倒地，受有頭
    部外傷、頭皮血腫及腦震盪等傷害；詎乙○○駕駛該自小客
    車肇事致人受傷後，竟心生恐懼，未停留現場協助救護以將
    傷者送醫治療，亦未立即報警或採取其他救護措施，即駕駛
    該汽車逃離現場。嗣經警方據報到場處理，訪查目擊證人、
    調閱現場路口監視系統發現乙○○涉有上開犯罪嫌疑；警方
    並於隔日凌晨0時50分許，至乙○○址設在嘉義縣竹崎鄉坑
    頭村檳榔宅7號之住處外攔檢之，詎乙○○非但未停車受檢
    ，甚且急駛該車離開後；再經警方於同日凌晨1時30分許，
    至乙○○上開住處，查獲、逮捕乙○○及已更換車身左側前
    輪胎之肇事汽車1輛，並施以交通稽查，現場測得乙○○呼
    氣所含酒精濃度為0.89MG/L。
二、案經甲○○訴由嘉義縣警察局中埔分局報告臺灣嘉義地方法
    院檢察署檢察官偵查起訴。
    理  由
壹、程序部分：
    本件被告乙○○所涉犯者為刑法第185條之3、第185條之4、
    第284條第1項前段等罪，均非死刑、無期徒刑、最輕本刑為
    3 年以上有期徒刑之罪或高等法院管轄第一審案件。本院行
    準備程序時，被告就被訴事實為有罪之陳述，經告知簡式審
    判程序之旨，並聽取檢察官及被告之意見後，本院爰依刑事
    訴訟法第273條之1第1項之規定裁定進行簡式審判程序。故
    本件簡式審判程序之證據調查，依刑事訴訟法第273條之2之
    規定，不受同法第159條第1項、第161 條之2、第161條之3
    、第163條之1及第164條至第170 條規定之限制，合先敘明
    。
貳、實體部分：
一、訊據被告乙○○對上開犯罪事實均坦承不諱，核與證人陳明
    順、邱聖霖於警詢中證述（警卷第7至10頁）、證人黃振中
    、甲○○於偵查中證述（見偵查卷第17、18、23、24頁）之
    情節均相符，此外復有道路交通事故現場圖（見警卷第22頁
    ）、道路交通事故調查報告表（一）（二）（見警卷第23至
    25頁）、被告酒精測定紀錄表（見警卷第11頁）、刑法第一
    百八十五條之三案件測試觀察紀錄表（見警卷第20頁）、相
    片11張（見警卷第13至18頁）、財團法人天主教聖馬爾定醫
    院診斷證明書（見警卷第21頁）、永聯汽車保養廠維修工作
    單（見偵查卷第19頁）可資佐證，足徵被告之自白應與事實
    相符，被告犯行洵堪認定，應依法論科。
二、按刑法上所謂「服用酒類不能安全駕駛動力交通工具」，觀
    察重點在於酒精對駕駛人在交通工具高速動力運轉狀況下維
    持身心整體應變能力的影響，而酒精對於人體的影響，在經
    驗科學上並不限於徹底麻醉身心，當血液酒精濃度（一般為
    呼氣酒精濃度的200倍到230倍）過高而造成酒精中毒時，即
    使只是每分公升100毫克（換算呼氣酒精濃度約為每公升0‧
    5毫克）也已足可影響駕駛安全。關於這項自然科學上所肯
    定的客觀實驗數據，法務部曾於民國88年5月10日邀集行政
    院衛生署、中央警察大學等相關專業機構研商確認，並取呼
    氣酒精濃度每公升0‧55毫克的近似數值為個案事實認定參
    考，以法88檢字第1669號函行文所屬機關供作刑事訴追依據
    ，所採測定基準並不違背公眾周知的經驗法則。本案被告乙
    ○○呼氣中酒精濃度經測得為每公升0.89毫克，已逾越上開
    數值甚多，而參諸卷附引自駱宜安所著刑事鑑識學第392 頁
    「人體呼氣酒精濃度與症狀表」及中央警察大學蔡忠志研製
    「酒精濃度與肇事率之關係」所示，依被告呼氣酒精濃度，
    通常已有精神錯亂、平衡感受損、言詞不清、定向力障礙及
    感覺障礙之症狀，其肇事率更為一般常人之50倍以上，再參
    酌被告駕車自後追撞告訴人騎乘機車情事，被告顯係不能安
    全駕駛動力交通工具。
三、按汽車駕駛人飲用酒類或其他類似物後其吐氣所含酒精濃度
    超過每公升0.25毫克以上者，不得駕車，次按四輪以上汽車
    在劃有快慢車道分隔線之道路行駛，除起駛、準備轉彎、準
    備停車或臨時停車，不得行駛慢車道，又按汽車在同一車道
    行駛時，除擬超越前車外，後車與前車之間應保持隨時可以
    煞停之距離，應注意車前狀況，並隨時採取必要之安全措施
    ，道路交通安全規則第114條第2款、第95條第2項、第94條
    第1項、第3項分別定有明文。被告駕駛汽車行駛於道路，自
    應注意遵守上開規定，而依卷附道路交通事故調查表（一）
    所載，當時夜間有照明，柏油路面無缺陷、無障礙物、視距
    良好等情況，並無不能注意之情事，被告竟酒後駕車貿然行
    駛慢車道並自後追撞告訴人所騎乘之機車，致告訴人受傷，
    被告顯有過失。又被告過失行為與告訴人之受傷結果間，具
    有相當因果關係。
四、是核被告乙○○所為，係犯刑法第185條之3之不能安全駕駛
    動力交通工具罪、同法第284條第1項前段之過失傷害罪，及
    同法第185條之4之肇事致人傷害逃逸罪。被告所犯上開3罪
    間，犯意各別，行為不同，應予分論併罰。被告酒醉駕車因
    而致人受傷，所犯過失傷害罪，應依道路交通管理處罰條例
    第86條第1項之規定，加重其刑。爰審酌被告並無任何犯罪
    前科紀錄，素行尚稱良好，國中畢業之智識程度，酒駕造成
    用路人危險之程度，且已發生實害，對肇事須負全部之責任
    ，告訴人所受之傷勢及損害，肇事逃逸所生之危險性及犯後
    坦承、尚未與告訴人達成民事和解賠償告訴人等一切情狀，
    分別量處如主文所示之刑，並定其應執行刑，以資儆懲。
據上論斷，應依刑事訴訟法第299條第1項前段、第273條之1第1
項，刑法第185條之3、第185條之4、第284條第1項前段、第51
條第5款，道路交通管理處罰條例第86條第1項，刑法施行法第1
條之1第1項、第2項前段，判決如主文。
本案經檢察官陳則銘到庭執行職務。
中    華    民    國     98    年    6     月    8    日
                  交通法庭    法  官  劉瓊雯
以上正本證明與原本無異。
如不服本判決應於收受判決後10日內向本院提出上訴書狀，並應
敘述具體理由；其未敘述上訴理由者，應於上訴期間屆滿後20日
內向本院補提理由書（均須按他造當事人之人數附繕本）「切勿
逕送上級法院」。告訴人或被害人如對於本判決不服者，應具備
理由請求檢察官上訴，其上訴期間之計算係以檢察官收受判決正
本之日期為準。
中    華    民    國     98    年    6     月    8    日
                              書記官  劉美娟
附錄本案論罪科刑法條：
中華民國刑法第185條之3
服用毒品、麻醉藥品、酒類或其他相類之物，不能安全駕駛動力
交通工具而駕駛者，處1年以下有期徒刑、拘役或科或併科15萬
元以下罰金。
中華民國刑法第185條之4
（肇事遺棄罪）
駕駛動力交通工具肇事，致人死傷而逃逸者，處 6 月以上 5 年
以下有期徒刑。
中華民國刑法第284條第1項前段。
（過失傷害罪）
因過失傷害人者，處 6 月以下有期徒刑、拘役或 5 百元以下罰
金，致重傷者，處1年以下有期徒刑、拘役或5百元以下罰金。


司法院資訊處製作；財團法人民間司法改革基金會備份。
